【裁判字號】    95,台上,1670
【裁判日期】    950802
【裁判案由】    給付工程款
【裁判全文】
最高法院民事判決            九十五年度台上字第一六七０號
    上  訴  人  立德新股份有限公司
                        30號.
    法定代理人  甲○○
    上  訴  人  張煥禎即壢新醫院
    共      同
    訴訟代理人  謝聰文律師
                吳德讓律師
    被 上訴 人  鉅仁科技股份有限公司（原名東仁科技股份有
                                    限公司）
    法定代理人  乙○○
上列當事人間請求給付工程款事件，上訴人對於中華民國九十四
年六月二十八日台灣高等法院第二審判決（九十三年度重上字第
五九二號），提起上訴，本院判決如下：
    主  文
原判決廢棄，發回台灣高等法院。
    理  由
本件被上訴人主張：伊先後於民國九十年七月二十八日及九十一
年二月二十八日，依序與上訴人張煥禎（即壢新醫院）及立德新
股份有限公司（下稱立德新公司）簽訂合約書，以新台幣（下同
）三千四百六十萬元（軟體部分一千三百三十八萬三千五百十元
、硬體部分二千一百二十一萬六千四百九十元）承包壢新醫院之
院內區域醫療影像儲存及傳輸網系統（即PACS系統）第一期工程
（下稱系爭工程）。伊已依約完工，上訴人亦於九十年十二月二
十八日驗收，詎其就軟體部分之尾款六百六十九萬一千七百五十
五元，屢經催索，迄未給付等情。求為命上訴人如數給付，及張
煥禎自九十一年四月二日起、立德新公司自同年六月二十九日起
，均至清償日止，按年息百分之五算付利息之判決（上開聲明係
被上訴人之備位聲明，至其先位聲明部分，業受敗訴判決確定）
。
上訴人則以：被上訴人與張煥禎就系爭工程簽立合約書（下稱第
一份合約書）後，復與立德新公司簽立相同內容之合約書（下稱
第二份合約書），真意應係終止與張煥禎之契約關係，自不得再
請求張煥禎給付系爭工程款。而九十年十二月二十八日專案安裝
驗收表（下稱系爭驗收表）上所載同意領取軟體工程款百分之五
十，係指軟體安裝驗收款，該部分伊已開立九十一年三月五日支
票付款，被上訴人不應將該驗收表作為全部完成驗收，得請求尾
款之憑據。又兩造就系爭工程曾議定如區域醫院（療）影像儲存
及傳輸網系統規劃項目表（下稱系統規劃表）上所列之五十四項
目，被上訴人迄未完成其中二十五項。再被上訴人安裝之軟體，
除Java -Viewer不具備量測功能外，尚有如被上訴人九十一年七
月九日傳真函附件二所示缺失，經多次會議及電子往來郵件商討
上線等問題，因被上訴人無法履約，伊已於九十一年十二月三日
通知被上訴人終止契約等語，資為抗辯。
原審維持第一審所為上訴人敗訴之判決，駁回其上訴，係以：被
上訴人主張之事實，業據提出合約書、安裝驗收表、發票等件為
證。上訴人則以前揭情詞置辯。查被上訴人與張煥禎簽立第一份
合約書後，於九十年十二月一日（應為九十一年六月一日之誤）
就第二期工程與立德新公司簽立合約書，復於九十一年二月二十
八日與立德新公司就系爭工程簽立與第一份合約書內容完全相同
之第二份合約書，可見立德新公司於簽訂第二份合約書時，即知
有第一份合約書存在，其並未在第二份合約書上註記契約承擔，
或第一份合約作廢，應認立德新公司與張煥禎係共同與被上訴人
簽訂合約書之當事人。又證人即在系爭驗收表上簽名任職壢新醫
院放射科技術組長之鍾明達，及任職放射科主任之石百祿分別證
稱：「……我們已經有接收到軟、硬體的東西……，當時有上線
，但是沒有完全上線」、「……啟用典禮時是可以使用，……，
但是缺點很多。我認為系統達成的百分比並不是全部」等語。證
人即任職被上訴人業務員之吳利益證稱：「鍾明達、石百祿二人
的簽名，是代表驗收軟、硬體系統完成的意思」等語，參以系爭
驗收表附件一明列：報告室之1.VR-Report上線、2.Java-Viewer
上線、3.打報告工作站上線，其餘健檢、勞檢、急診室、加護病
房等地點之Java -Viewer都上線，且結果均為「正常」，足證系
爭工程已驗收完成。且依系爭合約書第五條第三項第一款記載，
兩造約定於系統安裝完成並驗收合格後，被上訴人得請求百分之
五十之軟體費用，壢新醫院已簽發九十一年三月五日、面額六百
六十九萬一千七百五十五元之支票交被上訴人兌領完畢，益證系
爭工程已安裝驗收完成。再者，系爭工程中Java -Viewer之軟體
介面，可以對病歷影像做出旋轉、轉色、移動等功能，但不具備
有量測角度、尺寸大小功能等情，雖經工業技術研究院鑑定屬實
，惟依系爭合約書附件一記載，兩造並未約定Java -Viewer軟體
介面，需具量測功能。至上訴人提出之系統規劃表，其上固列五
十四項目，然該規劃表，被上訴人否認其為真正，上訴人亦無法
舉證證明，上訴人抗辯該規劃表中之全部項目，均屬系爭系統工
程之範圍云云，為無足取。系爭工程既已驗收完成，上訴人於九
十一年十二月三日終止契約，自非合法。綜上所述，被上訴人依
承攬契約之法律關係，請求上訴人給付被上訴人六百六十九萬一
千七百五十五元及其利息，洵屬正當，應予准許等詞，為其判斷
之基礎。
查被上訴人於事實審主張：簽第二份契約是要拿給銀行看，是配
合上訴人向銀行貸款，認知上還是以第一份契約為準等語（見一
審卷(一)第三四、八九、九五頁）。上訴人亦自承二份合約書內容
都相同，係為會計帳問題，再由立德新公司與被上訴人訂約屬實
（見原審卷第一六九頁）。果爾，立德新公司與被上訴人間是否
有成立第二份契約之真意，尚非無疑。原審就此未詳加調查，遽
認立德新公司與張煥楨共同為系爭合約書之當事人，已有可議。
次查系爭合約書第五條第三項就軟體費用之付款方式記載：「安
裝驗收50％：軟、硬體系統安裝完成並驗收合格後十日內，憑乙
方（即被上訴人）提供之發票，甲方（即上訴人）應開立四個月
之期票支付乙方。……尾款50％：軟、硬體系統調測完成後，並
輔導使用單位完成PACS上線後六十日內，憑乙方提供之發票，甲
方應開立四個月之期票支付乙方。……」等語（見一審卷(一)第一
○頁）。可見被上訴人於安裝驗收後，僅得請求安裝驗收50％之
工程款，其餘尾款需於軟、硬體系統調測完成後，並輔導使用單
位完成PACS上線後，始得請求。上訴人抗辯系爭系統工程之軟體
建置尚未完成，尚有如被上訴人九十一年七月九日傳真函附件二
所示缺失，經多次會議及電子往來郵件商討上線等問題等語，並
提出被上訴人傳真函及會議記錄等件為證（見一審卷(一)第二八七
頁、二九五至三一二頁，卷(二)第二八○至二八八頁、第二九五至
二九九頁）。原審就此並未調查審認，亦未經被上訴人舉證證明
其就軟、硬體系統已調測完成，並輔導使用單位完成PACS上線，
徒以系爭工程已安裝驗收，即認被上訴人得請求系爭尾款，並嫌
速斷。上訴論旨，指摘原判決違背法令，求予廢棄，非無理由。
據上論結，本件上訴為有理由。依民事訴訟法第四百七十七條第
一項、第四百七十八條第二項，判決如主文。
中    華    民    國  九十五  年    八    月    二    日
                      最高法院民事第一庭
                          審判長法官  林  奇  福
                                法官  陳  國  禎
                                法官  陳  重  瑜
                                法官  陳  淑  敏
                                法官  王  仁  貴
      本件正本證明與原本無異
                                      書  記  官
中    華    民    國  九十五  年    八    月   十五   日
                                                  Ａ


司法院資訊處製作；財團法人民間司法改革基金會備份。
